【裁判字號】    97,消債更,71
【裁判日期】    980511
【裁判案由】    更生事件
【裁判全文】
臺灣臺東地方法院民事裁定            97年度消債更字第71號
聲  請  人  甲○○
上列當事人因消費者債務清理事件聲請更生，本院裁定如下：
    主  文
聲請駁回。
聲請費用由聲請人負擔。
    理  由
一、聲請意旨略以：聲請人前於民國96年間與最大債權金融機構
    國泰世華商業銀行股份有限公司（下稱國泰世華銀行）成立
    共同協商債務清償方案，約定每月償還新臺幣（下同）43,2
    95元（下稱協商清償條件），係聲請人因其配偶與他人合夥
    開設汽車保養廠，需資金挹注，故由其出面借款，然因經商
    失敗負債約1 千餘萬元，以致欠下鉅額債務。然因聲請人從
    事保險業務工作，收入不穩定，每月薪資約38,000元，尚需
    支付每月房屋貸款11,000元、汽車貸款11,000元，雖勉力繳
    款至97年5 月，其後實無法負擔協商清償條件，故而毀諾，
    且聲請人無擔保或無優先權之債務總額未逾1,200 萬元，復
    未經法院裁定開始清算程序或宣告破產，爰依法聲請更生等
    語。
二、按債務人與金融機構協商成立者，不得聲請更生或清算。但
    因不可歸責於己之事由，致履行顯有重大困難者，不在此限
    ；而本條例施行前，債務人依金融主管機關協調成立之中華
    民國銀行公會會員辦理消費金融案件無擔保債務協商機制（
    下稱銀行公會無擔保債務協商機制）與金融機構成立之協商
    ，準用前項之規定，本條例第151條第5項及第6 項定有明文
    。又聲請更生或清算不合程式或不備其他要件者，法院應以
    裁定駁回之，但其情形可以補正者，法院應定期間先命補正
    ，復為同條例第8 條所明定。觀之本條例規定聲請人與金融
    機構前已成立債務協商後，原則上不得聲請更生或清算，然
    若非可歸責於己事由，致履行有重大困難者，此際始可允許
    債務人聲請更生或清算，此乃避免債務人任意毀諾，濫用更
    生或清算之債務清理程序。是債務人如曾經協商成立，則「
    不可歸責於己之事由致履行顯有重大困難」之情事，係聲請
    更生之所應具備要件之一。又所謂「不可歸責於己之事由」
    係指清償期間收入與原來協商之情況不同，或客觀上支出增
    多，諸如其後支出有非當時可預期之額外負擔，且該支出為
    固定性或長時性，非一時可茲解決之情等屬之，具體事例如
    家屬患病等以致支出增加，或受雇公司倒閉或裁員、失業、
    減薪等等。經查：
  (一)聲請人於96年1 月間與最大債權金融機構國泰世華銀行成立
    共同協商債務清償方案，約定每月協商清償條件為43,295元
    ，有財團法人金融聯合徵信中心當事人綜合信用報告及協議
    書為證，其於97年8月7日毀諾乙節，亦有國泰世華銀行陳報
    狀在卷可憑，堪信屬實。聲請人主張收入不穩，其每月薪資
    約38,000元，並提出97年9 月之國泰人壽員工薪資表28,135
    元為證，惟依其財產及收入狀況說明書所載，其前兩年薪資
    收入總和為1,657,491 元，平均後每月薪資為69,062元，此
    有財政部臺灣省南區國稅局95年及96年綜合所得稅各類所得
    資料清單在卷可稽，觀諸上開綜合所得稅清單所示，聲請人
    之薪資取得非只一途，尚有高太保險代理人有限公司及國泰
    世紀產物保險股份有限公司，且薪資收入並非僅限於每月實
    領之數額，凡與薪資有關連者如紅利獎金、年終獎金等均屬
    之，故單憑聲請人上開舉證尚不足以作為其每月薪資之證明
    ，此外，聲請人亦未提出其他佐證，從而，其收入不穩之主
    張難認可採。
  (二)其次，聲請人之房屋貸款及汽車貸款期間分別自94年11間及
    95 年10間起算，而聲請人係於96年1月間申請債務協商，故
    上開事由顯然於協商時已知悉，揆諸上開說明，該等事由係
    屬存在狀態中，並未增加聲請人應負擔之債務數額，核予「
    不可歸責於己之事由」要件不符。
  (三)再者，依聲請人前兩年每月薪資收入69,062元為計，扣除每
    月支出8,540元，尚餘60,522 元，聲請人聲稱尚須繳納房屋
    貸款及汽車貸款，但上開2筆債務已計入協商清償條件之43,
    295 元內，此有財團法人金融聯合徵信中心出具之清冊在卷
    可查，換言之，不應將該債務重複計算，準此，聲請人所餘
    60,522 元應足以支應協商清償條件43,295元。
  (四)綜上，自聲請人所提書面資料觀之，其應能負擔96年間與最
    大債權金融機構國泰世華銀行成立之共同協商債務清償方案
    ，且本院曾定期命聲請人補正有何不可歸責於己致履行顯有
    重大困難之情，然依其陳述及舉證，均無法作為有利聲請人
    之依據。
三、從而，本件聲請不符合本條例第151條第6項準用第5 項但書
    之規定，自應駁回其更生之聲請，爰裁定如主文
中    華    民    國    98    年    5     月    11    日
                      民事庭    法      官  傅曉瑄
上為正本係照原本作成。
如不服本裁定，應於裁定送達後10日內，以書狀向本院提出抗告
，並繳納抗告費新臺幣1千元。
中    華    民    國    98    年    5     月    11    日
                                書  記  官  陳俊吉


司法院資訊處製作；財團法人民間司法改革基金會備份。
